臺灣高等法院臺中分院刑事判決
111年度交上易字第612號

上  訴  人  臺灣南投地方檢察署檢察官 
被      告  何宗約


上列上訴人因公共危險案件，不服臺灣南投地方法院111年度審
交易字第77號中華民國111年5月27日第一審判決（起訴案號：臺
灣南投地方檢察署111年度偵字第812號），提起上訴，本院判決
如下：
    主  文
上訴駁回。
    犯罪事實及理由
一、本案經本院審理結果，認第一審認事用法並無違誤，量刑亦
    屬妥適，應予維持，並引用第一審判決書記載之犯罪事實、
    證據及理由（如附件）。
二、檢察官上訴意旨略以：被告何宗約（下稱被告）曾因酒後駕
    車之公共危險案件，經臺灣南投地方法院（下稱南投地院）
    以91年度投交簡字第331號判決判處有期徒刑3月確定；又於
    109年間，因酒後駕車之公共危險案件，經南投地院以109年
    度投交簡字第385號判決判處有期徒刑4月確定，於110年4月
    11日徒刑執行完畢出監；復於110年間，因酒後駕車之公共
    危險案件，經南投地院以110年度投交簡字第390號判決判處
    有期徒刑5月確定，尚未執行。詎仍不知悔改警惕，故意再為
    本案犯行，顯見前罪之徒刑執行成效不彰，其對刑罰之反應
    力顯然薄弱，衡量本案犯罪情節及被告所侵害之法益，予以
    加重最低本刑均無罪刑不相當之情事，本應依刑法第47條第
    1項之規定，加重其刑。詎原審竟依最高法院110年度台上大
    字第5660號裁定此一無普遍拘束力之裁定意旨，不顧起訴書
    已載明檢察官請求依刑案查註紀錄表認定累犯並加重其刑之
    主張，卻依同一刑案查註紀錄表作為量刑審酌之依據，其判
    決理由顯然不備、矛盾且違反論理及經驗法則等語（見本院
    卷第9至10頁）。
三、駁回上訴之說明：
　㈠按被告構成累犯之事實及應加重其刑之事項，均應由檢察官
    主張並具體指出證明之方法後，經法院踐行調查、辯論程序
    ，方得做為論以累犯及是否加重其刑之裁判基礎。倘檢察官
    未主張或具體指出證明方法時，可認檢察官並不認為被告構
    成累犯或有加重其刑予以延長矯正其惡性此一特別預防之必
    要，且為貫徹舉證責任之危險結果所當然，是法院不予調查
    ，而未論以累犯或依累犯規定加重其刑，即難謂有應調查而
    不予調查之違法。又基於累犯資料本來即可以在刑法第57條
    第5款「犯罪行為人之品行 」中予以負面評價，自仍得就被
    告可能構成累犯之前科 、素行資料，列為刑法第57條第5款
    所定「犯罪行為人之品行 」之審酌事項。於此情形，該可
    能構成累犯之前科、素行資料既已列為量刑審酌事由，對被
    告所應負擔之罪責予以充分評價，依重複評價禁止之精神，
    自無許檢察官事後循上訴程序，以該業經列為量刑審酌之事
    由應改論以累犯並加重其刑為由，指摘原判決未依累犯規定
    加重其刑違法或不當（最高法院110年台上大字第5660號裁
    定參照）。是檢察官就構成累犯之事實及應加重其刑之事項
    ，應於法院審理時盡其訴訟上之主張及說服責任，始得作為
    認定累犯並加重其刑之依據。
　㈡經查，本案檢察官雖於起訴書載明被告酒後駕車犯公共危險
    罪之前科紀錄，並請求依偵卷所附之刑案查註紀錄表認定累
    犯並加重其刑（見原審卷第7至8頁）。惟原審公訴檢察官於
    原審111年5月3日審理程序時，並未就被告構成累犯而應加
    重其刑之事實為具體主張，且於原審法院於科刑證據調查完
    畢而進行科刑辯論時，則稱「被告係累犯，連同本件四犯公
    共危險罪，參酌被告之前酒駕之刑度，及本件測得酒精之濃
    度，建請科處有期徒刑不宜低於6月」等語，有原審審判筆
    錄在卷可參（見原審卷第66至67頁）。是可知原審公訴檢察
    官雖於原審審理時主張被告為累犯，並建請法院判處不低於
    6月之有期徒刑，但並未就構成累犯而應加重其刑之事項，
    具體主張並為辯論。是自難認原審公訴檢察官已就構成累犯
    而應加重其刑之事項，盡其訴訟上之主張及說服責任甚明。
　㈢本件被告前因109年間，因酒後駕車之公共危險案件，經南投
    地院以109年度投交簡字第385號判決判處有期徒刑4月確定
    ，於110年4月11日徒刑執行完畢出監等情，已據公訴檢察官
    於本院審理時時指明在卷，且敘明應依累犯加重其刑之理由
    （見本院卷第77頁），並經本院核閱卷附臺灣高等法院被告
    前案紀錄表（見本院卷第47頁）屬實，而踐行調查、辯論程
    序。其於執行完畢後5年內故意再犯本案有期徒刑以上之罪
    ，核屬累犯。且本院審酌被告於上開犯行後，仍不知警惕，
    復再為酒後駕車之公共危險罪犯行，足見行為人有其特別惡
    性、對於刑罰之反應力顯然薄弱，自得做為論以累犯及是否
    加重其刑之裁判基礎。原審雖未及審酌及此，然原判決既已
    將被告上開前科紀錄列為「犯罪行為人之品行 」之審酌事
    項（見原判決書第3頁），對被告所應負擔之罪責予以充分
    評價，且其量刑確已斟酌刑法第57條各款所列情狀，在法定
    刑度內，酌量科刑，並無偏執一端，致明顯失出失入之情形
    ，基於重複評價禁止之精神，自無許檢察官事後以上開量刑
    審酌事由應改論以累犯並加重其刑為由，指摘原判決未依累
    犯規定加重其刑為違法或不當甚明。
四、綜上所述，原審認被告罪證明確，適用刑法第185條之3第1
    項第1款，審酌前述量刑情狀而量處被告有期徒刑6月、併科
    罰金新臺幣6萬元之刑度。經核其認事用法均無違誤，量刑
    亦屬妥適。檢察官上訴意旨仍執前詞，為無理由，應予駁回
    。 　　
據上論斷，應依刑事訴訟法第373條、第368條，判決如主文。
本案經檢察官陳豐勳提起公訴，檢察官吳宣憲提起上訴，檢察官
陳立偉到庭執行職務。
中　　華　　民　　國　　111 　年　　9 　　月　　7 　　日
　　　　　　　刑事第四庭　審判長法　官　蔡名曜
　　　　　　　　　　　　　　　　法　官　林宜民
　　　　　　　　　　　　　　　　法　官　邱鼎文
以上正本證明與原本無異。
不得上訴。

　　　　　　　　　　　　　　　　書記官　陳宜屏

中　　華　　民　　國　　111 　年　　9 　　月　　7 　　日

附錄本案論罪科刑法條：
修正前中華民國刑法第185條之3
駕駛動力交通工具而有下列情形之一者，處2年以下有期徒刑，
得併科20萬元以下罰金：
一、吐氣所含酒精濃度達每公升零點二五毫克或血液中酒精濃度
    達百分之零點零五以上。
二、有前款以外之其他情事足認服用酒類或其他相類之物，致不
    能安全駕駛。
三、服用毒品、麻醉藥品或其他相類之物，致不能安全駕駛。
因而致人於死者，處3年以上10年以下有期徒刑；致重傷者，處1
年以上7年以下有期徒刑。
曾犯本條或陸海空軍刑法第54條之罪，經有罪判決確定或經緩起
訴處分確定，於五年內再犯第1項之罪因而致人於死者，處無期
徒刑或5年以上有期徒刑；致重傷者，處3年以上10年以下有期徒
刑。